【裁判字號】    98,裁,1618
【裁判日期】    980625
【裁判案由】    綜合所得稅
【裁判全文】
最  高  行  政  法  院  裁  定
                                      98年度裁字第1618號
上  訴  人  甲○○
訴訟代理人  吳怡諒
被 上訴 人  財政部高雄市國稅局
代  表  人  陳金鑑
上列當事人間綜合所得稅事件，上訴人對於中華民國98年2月25
日高雄高等行政法院97年度訴字第811號判決，提起上訴，本院
裁定如下：
    主  文
上訴駁回。
上訴審訴訟費用由上訴人負擔。
    理  由
一、按對於高等行政法院判決之上訴，非以其違背法令為理由，
    不得為之，行政訴訟法第242條定有明文。依同法第243條第
    1項規定，判決不適用法規或適用不當者，為違背法令；而
    判決有同條第2項所列各款情形之一者，為當然違背法令。
    是當事人對於高等行政法院判決上訴，如依行政訴訟法第24
    3條第1項規定，以高等行政法院判決有不適用法規或適用不
    當為理由時，其上訴狀或理由書應有具體之指摘，並揭示該
    法規之條項或其內容；若係成文法以外之法則，應揭示該法
    則之旨趣；倘為司法院解釋或本院之判例，則應揭示該判解
    之字號或其內容。如以行政訴訟法第243條第2項所列各款情
    形為理由時，其上訴狀或理由書，應揭示合於該條項各款之
    事實。上訴狀或理由書如未依此項方法表明，或其所表明者
    與上開法條規定不合時，即難認為已對高等行政法院判決之
    違背法令有具體之指摘，其上訴自難認為合法。
二、本件上訴人對於高等行政法院判決上訴，主張：上訴人於原
    審主張法律明文信託之受託人於出租房屋之必要費用，已取
    得憑證且未重複減除乙節，原判決未釋明何以不可採之理由
    ，不唯有判決不適用法規或適用不當之違法，亦且判決不備
    理由及未盡調查職責之違法；上訴人於原審主張信託受託出
    租之必要費用，是否轉嫁與委託人或受託人負擔，不影響該
    支出必然發生及可扣除之事實乙節，原判決恝置不論，並謂
    上訴人無成本費用發生，原判決有違行政程序法第9條、第3
    6條及第43條規定，有適用法律錯誤且不備理由之違法；原
    審將法定由受託人負擔之折舊與稅捐解釋為由委託人負擔，
    原判決完全誤解法律，且本件信託合約書亦未記載相關費用
    由何人負擔，原判決見解認受益人無須負擔費用，其有違論
    理法則，且原判決援用財政部97年1月7日台財稅字第096045
    65620號函斷章取義，顯然不當，亦有違平等原則；原判決
    對上訴人所主張之信託收支計算表未指導人民如何填報、租
    賃所得計算於本件不合理、本件有違明確性原則及不當聯結
    禁止原則等節，皆未予敘明，原判決有不備理由之違法等語
    ，為其論據。查原判決以所得稅法第3條之4明定信託財產之
    成本、費用及必要損耗，係由信託財產之受託人依規定自各
    項所得額中減除，尚非謂信託財產之「受益人」取得信託財
    產之孳息受益後，由受益人自行減除信託財產之成本、費用
    及必要損耗等支出。又自信託財產之移轉信託登記於受託人
    ，受託人以信託財產權利人之名義管理信託財產，就該信託
    財產對外為有權管理及處分權人，則信託財產收入之成本、
    必要費用及損耗，原則上係專由信託財產之受託人自信託專
    戶支付之，信託財產之各類所得之成本、費用及必要損耗，
    自應由信託專戶支出，則信託財產之「受託人」依法減除信
    託財產之成本、必要費用及損耗後，給付予信託財產之受益
    人，即符合收入與成本、費用配合原則。本件信託財產之原
    所有權人洪博文（上訴人之父）委託莊瑞鶯（洪博文配偶）
    管理信託土地及建物所有權，成立「莊瑞鶯受託信託財產專
    戶」，並將信託財產信託登記予「莊瑞鶯受託信託財產專戶
    」，系爭信託契約約定本金自益、孳息他益，信託財產之孳
    息收益由受益人即上訴人及訴外人洪百川（洪博文之父）享
    有各2分之1。則上訴人既非信託財產之所有權人或受託人，
    上訴人就信託財產自無成本、費用及必要損耗等支出，且上
    訴人依信託契約約定僅單純取得信託財產之孳息收益租賃所
    得，並無負擔信託財產之成本、費用及必要損耗等支出，故
    上訴人自不得主張減除信託財產之成本、費用及必要損耗等
    支出。準此，本件信託財產縱有43%之成本、費用及必要損
    耗等支出，亦非上訴人取得本年度系爭租賃所得所支出之成
    本或必要費用，自應由信託財產之「受託人」依所得稅法之
    規定，將信託財產之租賃所得減除成本、費用及必要損耗，
    始符合收入與成本、費用配合原則。本件受託人莊瑞鶯94年
    度信託所得申報及信託財產收支計算表之記載，受託人莊瑞
    鶯自行申報94年度信託財產所得，收入總額為新臺幣（下同
    ）7,180,000元、成本總額為0元、費用總額為0元；信託財
    產各類所得憑單記載上訴人94年度自信託財產專戶取得所得
    總額3,590,000元，被上訴人按受託人莊瑞鶯申報數額核定
    上訴人94年度取得之所得數額，即屬有據等情，業於理由中
    論述綦詳，其認事用法悉無違誤。核其上訴理由，係就原審
    取捨證據、認定事實之職權行使，指摘其為不當，並就原審
    已論斷者，泛言未論斷，或就原審所為論斷，泛言有違論理
    法則、經驗法則、不適用法規及適用不當之違法，而非具體
    表明合於不適用法規、適用法規不當、或行政訴訟法第243
    條第2項所列各款之情形，難認對該判決之如何違背法令已
    有具體之指摘。依首開規定及說明，應認其上訴為不合法。
三、據上論結，本件上訴為不合法。依行政訴訟法第249條第1項
    前段、第104條、民事訴訟法第95條、第78條，裁定如主文
    。
中    華    民    國    98    年    6     月    25    日
                    最高行政法院第一庭
                        審判長法官  鄭  淑  貞
                              法官  鄭  忠  仁
                              法官  黃  本  仁
                              法官  帥  嘉  寶
                              法官  胡  方  新
以  上  正  本  證  明  與  原  本  無  異
中    華    民    國    98    年    6     月    26    日
                              書記官  郭  育  玎


司法院資訊處製作；財團法人民間司法改革基金會備份。
